【裁判字號】    90,交抗,51
【裁判日期】    900816
【裁判案由】    聲明異議
【裁判全文】
臺灣高等法院高雄分院交通事件裁定    九十年度交抗字第五一號
      抗告人即
      受處分人  甲○○
右抗告人因違反道路交通管理處罰條例聲明異議案件，不服臺灣高雄地方法院中華民
國九十年四月二十九日所為裁定（八十九年度交聲字第一二六號），提起抗告，本院
裁定如左：
    主  文
抗告駁回。
    理  由
一、抗告意旨略以：（一）抗告人於原審當庭向法官質疑照片上並無紅燈號誌，豈有
    自承闖紅燈之事實，原審法官未依證據認定，顯係違法。且舉發之地點並非交通
    紊亂，車流量大之地點，其任意設置自動相機是否有經合法之核准，亦有調查之
    必要。（二）道路交通管理處罰條例第七條及同條之一並無規定依據科學儀器自
    動照相得逕行舉發之條文，且依據高速公路交通管制規則第二十六條第二項之規
    定，證明省縣市道路不得逕行舉發，高速公路亦不得依據相片舉發；換言之，除
    勤務警察對違規駕駛人當場取締舉發外，其餘均係不合法定程序之舉發，原審只
    依管理細則，加以裁定駁回，顯係不當，為此提起抗告云云。
二、按白實線設置於路口者，作為停止線；而停止線，用以指示行駛車輛停止之界限
    ，車輛停止時，其前懸部分不得伸越該線，道路交通標誌標線設置規則第一百四
    十九條第一項第一款第三目及第一百七十條第一項分別定有明文規定。復按汽車
    駕駛人，駕駛汽車不遵守道路交通標線之指示者，處新台幣九百元以上一千八百
    元以下罰鍰，並予記違規點數一點，道路交通管理處罰條例第六十條第二項第三
    款及第六十三條第一項第一款分別定有明文。
三、經查：
（一）抗告人即受處分人甲○○確有於八十六年九月十九日二十時許，駕駛車號ＶＱ
      ─九八三六號自用小客車，行經高雄市○○路與孔鳳路路口遇紅燈而停車時，
      車身約有三分之二處逾越該路段所設置之停止線之事實，有交通部公路局高雄
      區監理所旗山監理站八十九年十一月十六日八九高監旗字第八九一四四八一號
      函所檢送之前開車號之違規相片二幀附卷可證，依上述違規相片顯示：車號Ｖ
      Ｑ─九八三六號自用小客車係後車輪處壓在停止線上，且右側另停一台機車，
      車上載有二人，前面騎士將左腳跨在地上，顯係正等待紅綠燈，是抗告人於停
      車時前懸部分顯已超越停止線停車之事實，堪以認定。
（二）復按道路交通管理處罰條例於民國五十七年制定公布後，歷經數次之修定，於
      八十六年四月二十三日總統令修正公布第六十條第二項第三款規定：汽車駕駛
      人，駕駛汽車不遵守道路交通標線之指示者，處新台幣九百元以上一千八百元
      以下罰鍰，已如前述，本件抗告人違規之時間係民國八十六年九月十九日，即
      抗告人之違規行為顯係在上述法令公佈施行後，當應是用修正後之相關法令，
      抗告人於原審所稱應適用民國七十五年五月二十一日總統令修正公布之舊法，
      顯有誤會。而道路交通管理處罰條例另就汽車駕駛人，行經有燈光號誌管制之
      交岔路口闖紅燈時，另有處罰之規定，與前開不遵守道路交通標線之規定不同
      ，抗告人稱遭認定闖紅燈，亦有誤會。
（三）又高速公路交通管制規則第二十六條第二項規定：「前項執勤之公路警察，發
      現汽車駕駛人違反交通管理事件，當場不能或不宜攔截掣單舉發者，除依道路
      交通管理事件統一裁罰標準及處理細則第二十三條規定辦理外，遇有左列情形
      之一者，得逕行舉發‧‧」，又根據道路交通管理事件統一裁罰標準及處理細
      則第二十三條規定：「汽車違反道路交通管理事件有下列情形之一，當場不能
      或不宜攔截製單舉發者，得逕行舉發之：五、以科學儀器取得違規證據資料，
      足資認定其違規事實者‧‧」，因此汽車若違反道路交通管理事件而以科學儀
      器取得違規證據資料，足資認定其違規事實者，當場不能或不宜攔截掣單舉發
      者，得逕行舉發之，由上可知，上述規定係為加強道路交通之管理，維護交通
      秩序，確保交通安全，是舉發單位得於交通紊亂、車流量大或違規或肇事情形
      頻繁之處為定點設置適當之科學儀器（如攝影機、照相機等），或排定交通員
      警進行舉發，以達前開維護交通之秩序與安全之行政目的。依前開規定，依據
      科學儀器自動照相得逕行舉發，並非不合法定程序之舉發。
四、原審以抗告人確有於前述時、地遇紅燈時超越停止線臨時停車之事實，原處分機
    關適用道路交通管理處罰條例第六十條第二項第三款及第六十三條第一項第一款
    規定裁處罰鍰新台幣一千八百元，並記違規點數一點，並無不當，裁定駁回抗告
    人於原審之聲明異議，經核並無不合，抗告人提起抗告，指摘原裁定不當，並無
    理由，應予駁回。
據上論結，應依道路交通案件處理辦法第二十六條，刑事訴訟法第四百十二條，裁定
如主文。
中    華    民    國      九十      年       八       月     十六   日
                              臺灣高等法院高雄分院刑事第七庭
                                  審判長法官  王光照
                                        法官  黃仁松
                                        法官  黃憲文
右正本證明與原本無異。
不得再抗告。
                                      書記官  黃玉珠
中    華    民    國      九十      年       八       月     十七   日
                                                                    Ｄ


司法院資訊處製作；財團法人民間司法改革基金會備份。
